臺灣基隆地方法院基隆簡易庭小額民事判決
111年度基小字第2298號
原      告  鄭莉香  

被      告  王天佑  

上列當事人間請求刑事附帶民事損害賠償事件，經本院刑事庭以
111年度基簡附民字第16號裁定移送而來，本院於民國111年11月
7日言詞辯論終結，判決如下：
    主  文
被告應給付原告新臺幣參萬元，及自民國一百一十一年三月二十
六日起至清償日止，按年息百分之五計算之利息。
原告其餘之訴駁回。
本判決第一項得假執行。
原告其餘假執行之聲請駁回。
    事實及理由要領
一、被告經合法通知，未於言詞辯論期日到場，核無民事訴訟法
    第386條所列各款情形，爰依同法第436條之23、第436條第2
    項、第385條第1項前段規定，准原告之聲請，由其一造辯論
    而為判決。
二、原告起訴主張：
    被告前因不滿其同街鄰居即原告檢舉附近居民露天焚燒田地
    雜草，竟基於公然侮辱之犯意，於民國110年7月6日15時45
    分許，在不特定多數人均得共見共聞之新北市○○區○○○街00
    號其住處前馬路邊，以臺語辱罵原告「幹你娘機掰」、「臭
    機掰」、「幹你娘」等語，貶損原告名譽及社會評價且情節
    重大。爰依侵權行為損害賠償之法律關係，請求被告賠償原
    告新臺幣(下同)10萬元之非財產上之損害。並聲明：被告應
    給付原告10萬元，及自起訴狀繕本送達之翌日起至清償日止
    按年息5%計算之利息；另陳明願供擔保請准宣告假執行。
三、被告經合法通知未於言詞辯論期日到庭，亦未提出書狀為任
    何陳述或答辯。
四、經查，原告主張被告前因不滿其同街鄰居即原告檢舉附近居
    民露天焚燒田地雜草，竟基於公然侮辱之犯意，於110年7月
    6日15時45分許，在不特定多數人均得共見共聞之新北市○○
    區○○○街00號其住處前馬路邊，以臺語辱罵原告「幹你娘機
    掰」、「臭機掰」、「幹你娘」等語，而被告前開行為，業
    經本院刑事庭以111年度基簡字第225號判決被告犯公然侮辱
    罪，處拘役20日，如易科罰金，以1,000元折算1日確定等事
    實，有本院上開刑事判決附卷可稽，並經本院依職權調取上
    開刑事偵審案卷核閱無訛；又被告對於原告主張之上開事實
    ，已於相當時期受合法通知，而未於言詞辯論期日到場，亦
    未提出準備書狀爭執，依民事訴訟法第280條第3項準用第1
    項規定，視同自認，自堪信原告上開主張為真實。
五、按因故意或過失，不法侵害他人之權利者，負損害賠償責任
    ；不法侵害他人之身體、健康、名譽、自由、信用、隱私、
    貞操，或不法侵害其他人格法益而情節重大者，被害人雖非
    財產上之損害，亦得請求賠償相當之金額，民法第184條第1
    項前段、第195條第1項前段分別定有明文。又名譽有無受損
    害，應以社會上對個人之評價是否有所貶損為判斷之依據，
    苟其行為足以使他人在社會上之評價受到貶損，不論其為故
    意或過失，均可構成侵權行為，其行為亦不以廣布於社會為
    必要，僅使第三人知悉其事，即足當之(最高法院96年度台
    上字第2170號判決意旨參照)。查本件被告於不特定多數人
    可共見共聞之公共場所以「幹你娘機掰」、「臭機掰」、「
    幹你娘」等言語辱罵原告，衡諸一般社會通念，係屬粗俗不
    雅且含有貶抑意涵之言詞，自將使被指涉對象感到難堪，是
    被告以前開言語辱罵原告，應足以貶損原告人格尊嚴及社會
    評價且情節重大，則原告依前揭規定請求被告賠償其所受非
    財產上之損害，洵屬有據。
六、復按慰藉金之核給標準固與財產上損害之計算不同，然非不
    可斟酌雙方身分資力與加害程度，及其他各種情形核定相當
    之數額。所謂相當，自應以實際加害情形與其名譽影響是否
    重大，及被害人之身分地位與加害人經濟狀況等關係定之(
    最高法院47年台上字第1221號民事判例、51年台上字第223
    號民事判例參照)。查原告為空中大學畢業，現待業中，擔
    任家管，收入僅有保險理賠金，於事發時之110年有所得收
    入5筆，給付總額共991元，名下財產資料6筆，財產總額共1
    3,140元；被告則為國中畢業，從事水電工作，家境小康，
    於事發時之110年無任何所得及財產等情，業據原告陳明在
    卷，並有系爭刑事案件偵查卷附被告基本資料及本院卷附兩
    造近三年稅務電子閘門財產所得調件明細表在卷可憑，爰審
    酌被告僅因細故即於不特定多數人可共見共聞之公共場所接
    連以上揭不堪言語辱罵原告，及原告精神所受痛苦情況，暨
    兩造上揭身分地位、經濟狀況等情，認原告就被告之公然侮
    辱行為請求慰撫金3萬元，應屬適當，逾此範圍之請求，則
    為過高，難認有據。
七、末按給付有確定期限者，債務人自期限屆滿時起，負遲延責
    任；給付無確定期限者，債務人於債權人得請求給付時，經
    其催告而未為給付，自受催告時起，負遲延責任。其經債權
    人起訴而送達訴狀，或依督促程序送達支付命令，或為其他
    相類之行為者，與催告有同一之效力，民法第229條第1項、
    第2項分別定有明文。又遲延之債務，以支付金錢為標的者
    ，債權人得請求依法定利率計算之遲延利息。但約定利率較
    高者，仍從其約定利率；應付利息之債務，其利率未經約定
    ，亦無法律可據者，週年利率為5%，民法第233條第1項、第
    203條亦有明文。本件原告請求被告給付損害賠償額之債權
    ，並無確定期限，應自被告受催告時起，始負遲延責任。從
    而，原告依侵權行為損害賠償之法律關係，請求被告給付3
    萬元，及自刑事附帶民事起訴狀繕本送達被告之翌日即111
    年3月26日起至清償日止，按年息5%計算之利息，自屬有據
    ，應予准許，其逾此範圍之請求，則無理由，應予駁回。
八、本判決原告勝訴部分，係適用小額訴訟程序所為被告敗訴之
    判決，依民事訴訟法第436條之20之規定，應依職權宣告假
    執行，爰依職權宣告之。至原告敗訴部分，其假執行之聲請
    已失所依附，爰併予駁回之。
九、據上論結，本件原告之訴為一部有理由、一部無理由，依民
    事訴訟法第436條之19第1項、第436條之20、第436條之23、
    第436條第2項、第87條第1項、第79條、第392條第2項，判
    決如主文。
中　　華　　民　　國　　111 　年　　11　　月　　30　　日
                  基隆簡易庭法　官　姚貴美　　　　　
以上正本係照原本作成。
對於本件判決如有不服，應於收受送達後20日內向本院提出上訴
書狀，上訴於本院合議庭，並按他造當事人之人數附具繕本。
當事人之上訴，非以判決違背法令為理由不得為之，上訴狀應記
載上訴理由，表明下列各款事項：
㈠原判決所違背之法令及其具體內容。
㈡依訴訟資料可認為原判決有違背法令之具體事實。如委任律師
  提起上訴者，應一併繳納上訴審裁判費。
中　　華　　民　　國　　111 　年　　11　　月　　30　　日
                            書記官　陳彥端